最高法院刑事判決　　　　　　　　　　　　　　　八十八年度台上字第三四二四號
　　上　訴　人　甲○○
　　選任辯護人　謝清福律師
右上訴人因業務過失致人於死案件，不服台灣高等法院中華民國八十六年五月二十日
第二審更審判決（八十六年度交上更(二)字第三號，起訴案號：台灣台北地方法院檢察
署八十三年度偵字第二七七二號），提起上訴，本院判決如左：
    主  文
原判決撤銷，發回台灣高等法院。
    理  由
本件原判決認定上訴人甲○○係營業大貨車司機，為從事駕駛業務之人，於民國八十
三年一月二十二日下午一時三十分許，駕駛ＧＦ－六六一號營業用大貨車，沿台北縣
新店市○○路○段往北新路二段行駛，途經北新路三段與寶強路（左）、民族路（右
）之設有閃光黃燈之交岔路（寶強路與民族路為同一條路，至北新路二、三段路口分
為不同路名而設有閃光黃燈及閃光紅燈），且路口附近，即北新路三段頭西側、北新
路二段尾東側均設有施工圍籬，路況不良，理應注意該路況，減速慢行，作隨時煞停
之準備，小心通過，並應注意兩車併行之間隔隨時採取必要之安全措施。依當時天雨
、日間自然光線、路面濕潤、高低不平等路況情形，並非不能注意，竟疏於注意，貿
然以類似Ｓ型方式通過上開交岔路口，適有吳美青駕駛ＱＣＺ－二○八號機車與上訴
人之大貨車同向併行右側亦駛抵交岔路口，大貨車太靠近吳美青機車，致其重心不穩
，使吳美青車身傾斜而人車倒地，吳美青遭上開大貨車右後輪輾壓，造成頭蓋骨破裂
、腦出血當場死亡等情。因將第一審判決撤銷，改判仍論處上訴人業務上過失致人於
死罪刑。固非毫無見地。
惟查：（一）審理事實之法院，對於案內一切證據，除認為不必要者外，均應詳為調
查，期能發見真實，苟與待證事實有重要關係、在客觀上認為應行調查之證據，而未
依法加以調查，即與證據未經調查無異，仍難遽為被告有利或不利之認定。原判決認
定上訴人於八十三年一月二十二日下午一時三十分許，駕駛ＧＦ－六六一號營業用大
貨車，沿台北縣新店市○○路○段往北新路二段行駛，途經北新路三段與寶強路（左
）、民族路（右）之設有閃光黃燈及閃光紅燈之交岔路，貿然以類似Ｓ型方式通過上
開交岔路口，適有吳美青駕ＱＣＺ－二○八號機車，與上訴人之大貨車同向併行右側
亦駛抵該交岔路口，大貨車太靠近吳美青機車，致其重心不穩，使吳美青車身傾斜而
人車倒地等情，於判決理由內明係依據目擊證人邱莉雅、林淑真之供述，及警員潘
文進於第一審之證述並當庭繪製草圖乙份在卷足稽，為其憑以認定犯罪事實之主要論
據。然查證人邱莉雅於警訊及第一審偵審中迭次明確供稱上訴人所駕大貨車肇事前之
行進方向，係由寶強路左轉北新路，而非如原判決所認定之由北新路三段往北新路二
段（見偵字第二七七二號卷五頁反面、二十八頁至二十九頁，一審卷四十五頁至四十
六頁）；證人林淑真於偵查中亦證稱：「我從民族路到北新路口準備左轉往台北方向
，當時是邱莉雅開小轎車，我坐在駕駛座旁，我看到有輛砂石車由寶橋（強）路左轉
進北新路，而有部機車很靠近，隨後我看機車像要閃，但太靠近閃不開，好像衣服被
拖進去，就被車輪輾過頭部」，檢察官訊以：「砂石車依妳看是否違規左轉﹖」答稱
：「對，那邊紅燈不准左轉」等語至明（見同上偵卷二十八頁反面至二十九頁）；參
以承辦警員潘文進於一審對所問：「他們（指肇事人）行走路線如何﹖」，亦坦稱：
「我去現場人已送走，故他們實際行走路線我不知道」（見一審卷八十七頁正面倒數
第二、三行），其所繪製肇事車輛行駛路線方向草圖，與證人邱莉雅於一審當庭繪製
草圖，就上訴人所駕大貨車肇事前之行進路線及方向，經核亦不相同，一為由北新路
三段往北新路二段欲駛入右側加油站，一為由寶強路左轉北新路二段欲駛入右側加油
站（見一審卷五十三頁、八十八頁），可見上訴人之駕車在肇事前之確切行進路線及
方向若何﹖二者在認知上有顯著之差異。究竟證人邱莉雅、林淑真在發見上訴人駕車
肇事前彼等之座車位置係在何處﹖該路段之實際路名為何﹖彼等目時之視線是否清
晰，與上訴人之駕車是否立於同向、對向抑或側向﹖又彼等之位置與上訴人之駕車暨
死者吳美青機車位置各相距多遠﹖均欠明瞭，此與判斷證人邱莉雅、林淑真、承辦警
員潘文進所為之證言，究竟何者與實情相符﹖有無誤認﹖至有關係，且攸關犯罪事實
之認定，仍有待傳喚相關人證調查審認明白必要。本院前二次判決發回意旨，已詳予
指明，原審雖分別傳訊證人邱莉雅、林淑真、潘文進，但未待其等到庭證述，即遽行
判決，難謂無查證未盡之違法。（二）科刑判決所認定之事實，與所採之證據不相適
合，或所採用之證據相互間有歧異或矛盾，即屬證據上理由矛盾，其判決當然違背法
令。卷查證人邱莉雅在偵查中證稱：「我看到時騎機車者已倒了，那砂石車斜著要進
旁邊的加油站，輪子已壓過該騎機車者的頭部」（見同上偵查卷二八頁背面），在第
一審證稱：「他（上訴人）無停下來往加油站進去」（見一審卷四六頁第七行），證
人趙明哲證稱：「當事故發生時，我正在工作檯上，聽見有人喊說有人摔車，我就轉
頭過去看，當時ＧＦ－六六一號營業大貨車正進入本（大豐）加油站……」等情（見
同上偵查卷八頁背面），而台灣省車輛行車事故覆議鑑定委員會八十三年八月二日交
覆字第八三○九九五號、八十三年八月二十四日交覆字第八三○九九五號函亦稱其鑑
定意見，為上訴人駕駛大貨車於雨天右轉駛入加油站，未注意右後直行車，係肇事原
因（見一審卷三五、五七頁），乃原審採用該等證據，竟認定上訴人駕駛大貨車未注
意路況、兩車併行之安全間隔及減速慢行，「太靠近吳美青機車，致其重心不穩，使
吳美青車身傾斜而人車倒地」等情之事實，顯不相適合，亦有證據上理由矛盾之違法
。上訴意旨，執以指摘原判決不當，非無理由，應認仍有撤銷發回更審之原因。
據上論結，應依刑事訴訟法第三百九十七條、第四百零一條，判決如主文。
中      華      民      國    八十八    年      六      月     三十     日
                              最高法院刑事第九庭
                                  審判長法官  曾  有  田
                                        法官  陳  宗  鎮
                                        法官  劉  介  民
                                        法官  洪  清  江
                                        法官  吳  昆  仁
      右正本證明與原本無異
                                              書  記  官
中      華      民      國    八十八    年      七      月      八      日
